---
title: "modeliza"
author: "ajpelu"
date: "2022-01-27"
output: workflowr::wflow_html
editor_options:
  chunk_output_type: console
---

```{r setup, include=FALSE}
knitr::opts_chunk$set(
  message = FALSE
)
```


```{r}
library(tidyverse)
library(readxl)
library(janitor)
library(here)
library(correlation)
library(patchwork)
library(vegan)
library(glmulti)
library(DHARMa)
library(MuMIn)
library(performance)
library(tweedie)
library(kableExtra)
library(visreg)
library(tab)
library(MASS)
library(equatiomatic)
library(report)
```


```{r, echo=FALSE}
#####################################################################
#VIF FUNCTION.
#To use:  corvif(YourDataFile)
corvif <- function(dataz) {
  dataz <- as.data.frame(dataz)
  #correlation part
  #cat("Correlations of the variables\n\n")
  #tmp_cor <- cor(dataz,use="complete.obs")
  #print(tmp_cor)
  
  #vif part
  form    <- formula(paste("fooy ~ ",paste(strsplit(names(dataz)," "),collapse=" + ")))
  dataz   <- data.frame(fooy=1,dataz)
  lm_mod  <- lm(form,dataz)
  
  cat("\n\nVariance inflation factors\n\n")
  print(myvif(lm_mod))
}
#Support function for corvif. Will not be called by the user
myvif <- function(mod) {
  v <- vcov(mod)
  assign <- attributes(model.matrix(mod))$assign
  if (names(coefficients(mod)[1]) == "(Intercept)") {
    v <- v[-1, -1]
    assign <- assign[-1]
  } else warning("No intercept: vifs may not be sensible.")
  terms <- labels(terms(mod))
  n.terms <- length(terms)
  if (n.terms < 2) stop("The model contains fewer than 2 terms")
  if (length(assign) > dim(v)[1] ) {
    diag(tmp_cor)<-0
    if (any(tmp_cor==1.0)){
      return("Sample size is too small, 100% collinearity is present")
    } else {
      return("Sample size is too small")
    }
  }
  R <- cov2cor(v)
  detR <- det(R)
  result <- matrix(0, n.terms, 3)
  rownames(result) <- terms
  colnames(result) <- c("GVIF", "Df", "GVIF^(1/2Df)")
  for (term in 1:n.terms) {
    subs <- which(assign == term)
    result[term, 1] <- det(as.matrix(R[subs, subs])) * det(as.matrix(R[-subs, -subs])) / detR
    result[term, 2] <- length(subs)
  }
  if (all(result[, 2] == 1)) {
    result <- data.frame(GVIF=result[, 1])
  } else {
    result[, 3] <- result[, 1]^(1/(2 * result[, 2]))
  }
  invisible(result)
}
#END VIF FUNCTIONS
```

# Introduction

## Prepara datos 

- De las variables climáticas según nuestra selección previa tenemos: 

```{r}
variables_sel <- c("Pp_anu", "TP_PEND", "FR_MATDE", 
             "TP_SU_NO", "FR_QUERC", "FR_CONIF", 
             "TP_RSH_V", "HIDRO_ITH", "temp_anu",
             "TP_RSD_P", "Pp_ver", "TP_ES_OE", "TP_EXPO",
             "DS_ARBOL", "elev")
```
   
   
- Por tanto de las variables climáticas anuales solo cogeré: Pp_anu, t_anual, Pp_ver

```{r}
diversidad_year <- read_csv(here::here("data/diversidad_by_year.csv"))
riqueza_year <- read_csv(here::here("data/riqueza_by_year.csv"))
densidad_year <- read_csv(here::here("data/densidad_by_year.csv"))

env <- read_csv(here::here("data/matrix_env_variables_selected.csv")) %>% 
  dplyr::select(-elev, -temp_anu, -Pp_ver, -Pp_anu)
climate_year <- read_csv(here::here("data/climate_year.csv")) %>% 
  dplyr::select(Id_transect, year, p_anu_year, p_ver_year, t_anu_year = t_anual) 

m <- riqueza_year %>% 
  inner_join(diversidad_year) %>% 
  inner_join(densidad_year) %>% 
  dplyr::select(-longitud, -min_altitu, -max_altitu, -long_total, -abundancia) %>% 
  unite("id", c("id_transecto", "year")) %>% 
  inner_join(
    (climate_year %>% unite("id", c("Id_transect", "year"), remove = FALSE)),
    by="id") %>% 
  inner_join(env) %>% 
  rowwise() %>% 
  mutate(FR_ARBOL = sum(FR_CONIF, FR_QUERC)) %>% 
  rename(div = diversidad) %>% 
  relocate(transecto, id, Id_transect, site, elev,year) %>% 
  dplyr::select(-Transecto, -Abreviatura)

```

## Exploración y selección de variables
#### Correlaciones 
```{r, eval=FALSE}

co <- correlation((m %>% dplyr::select(p_anu_year:FR_ARBOL)))

co %>% summary() %>% 
  corrplot(size_point = .5, 
       show_values = TRUE,
       show_p = TRUE,
       show_legend = FALSE,
       size_text = 3.5) + 
  theme(axis.text = element_text(size = 8))
```

#### Evaluar variables de arbolado 

1. Creamos una variable llamada FR_ARBOL = FR_CONIF + FR_QUERC 

2. Analizar correlación entre variables
  
  - FR_CONIF y FR_QUERC (r = `r cor(m$FR_CONIF, m$FR_QUERC)`)
  - FR_CONIF y DS_ARBOL (r = `r cor(m$FR_CONIF, m$DS_ARBOL)`)
  - FR_QUERC y DS_ARBOL (r = `r cor(m$FR_QUERC, m$DS_ARBOL)`)
  - FR_ARBOL y DS_ARBOL (r = `r cor(m$FR_ARBOL, m$DS_ARBOL)`)
    
3. Evaluar relación entre variables:

```{r}
theme_set(theme_bw())
(m %>% ggplot(aes(x=DS_ARBOL, y=FR_ARBOL)) + geom_point()) + 
(m %>% ggplot(aes(x=DS_ARBOL, y=FR_QUERC)) + geom_point()) +
(m %>% ggplot(aes(x=DS_ARBOL, y=FR_CONIF)) + geom_point())
```

En caso de querer dejar alguna variable de arbolado, dejaríamos la FR_ARBOL, pero esta variable está muy correlacionada con DS_ARBOL ($r > |.7|$), por lo tanto, nos quedamos con **DS_ARBOL** y descartamos **FR_QUERC** y **FR_CONIF**.

#### Evaluar variables de gradientes topográficos

- Las variables TP_RSD_P y TP_SU_NO están muy correlacionadas (r = `r cor(m$TP_RSD_P, m$TP_SU_NO)`)

```{r}
(m %>% ggplot(aes(x=TP_RSD_P, y=TP_SU_NO)) + geom_point())
```

- Elegimos a **TP_RSD_P**, por ser una varible de mayor sentido biológico (cantidad de radiación que recibe)


- Analizamos ahora TP_PEND. Esta variable aparece muy correlacionada con HIDRO_ITH (r = `r cor(m$TP_PEND, m$HIDRO_ITH)`) y con TP_RSH_V  (r = `r cor(m$TP_PEND, m$TP_RSH_V)`), aunque valores muy cercanos a <|.7|. Puede ser buena idea descartar TP_PEND. 

#### Evaluar elevación 

- La elevación presenta alta correlación con la t_anual_year (r = `r cor(m$elev, m$t_anu_year)`).
- Asímismo, la elevación presenta una correlación cercana al umbral (|.7|) con DS_ARBOL (r = `r cor(m$elev, m$DS_ARBOL)`) y con HIDRO_ITH (r = `r cor(m$elev, m$HIDRO_ITH)`).
- Sin embargo, la elevación a priori es una covariable que nos interesa mantener, por lo que descartamos **t_anu_year**. 

```{r}
theme_set(theme_bw())
(m %>% ggplot(aes(x=elev, y=t_anu_year)) + geom_point()) + 
(m %>% ggplot(aes(x=elev, y=DS_ARBOL)) + geom_point()) +
(m %>% ggplot(aes(x=elev, y=HIDRO_ITH)) + geom_point())
```
 

#### Evaluar VIF 

```{r}
myvars <- m %>% 
  dplyr::select(-transecto, -id, -Id_transect, -site, -year, 
                -riq, -div, -den, 
                -t_anu_year, -FR_QUERC, -FR_CONIF, 
                -TP_SU_NO) %>% names()
corvif(m[,myvars])
```

Efectivamente vemos altos valores de VIF para **TP_PEND** (la descartamos)

```{r}
myvars <- m %>% 
  dplyr::select(-transecto, -id, -Id_transect, -site, -year, 
                -riq, -div, -den, 
                -t_anu_year, -FR_QUERC, -FR_CONIF, 
                -TP_SU_NO, -TP_PEND) %>% names()

corvif(m[,myvars])
```

La siguente candidata a eliminar es DS_ARBOL, aunque dependerá del umbral que seleccionemos. Algunos autores hablan de VIF < 3, otros VIF < 5 y otros de VIF < 10. No obstante, antes vemos la posible relación con FR_ARBOL (r = `r cor(m$FR_ARBOL, m$DS_ARBOL)`), que es una variable derivada (combinada de FR_CONIF y FR_QUERC). Proponemos descartar FR_ARBOL. 

```{r}
myvars <- m %>% 
  dplyr::select(-transecto, -id, -Id_transect, -site, -year, 
                -riq, -div, -den, 
                -elev, -FR_QUERC, -FR_CONIF, 
                -TP_SU_NO, -TP_PEND, -FR_ARBOL, -TP_ES_OE) %>% names()

corvif(m[,myvars])
```

Por tanto tenemos seleccionadas las siguientes variables: 
```{r}
m %>% 
  dplyr::select(-transecto, -id, -Id_transect, -site, -year, 
                -riq, -div, -den, 
                -t_anu_year, -FR_QUERC, -FR_CONIF, 
                -TP_SU_NO, -TP_PEND, -FR_ARBOL, -TP_ES_OE) %>% names()
```

```{r}
nobs_var <- nrow(m)/
  ncol(m %>% 
 dplyr::select(-transecto, -id, -Id_transect, -site, -year, 
                -riq, -div, -den, 
                -t_anu_year, -FR_QUERC, -FR_CONIF, 
                -TP_SU_NO, -TP_PEND, -FR_ARBOL, -TP_ES_OE))
```

Algunos hablan de tener entre 15 - 25 veces el numero de observaciones por cada covariable. Actualmente tenemos `r nobs_var`


# Modelo de Densidad 

- Explorar densidad frente a todas las variables 

```{r}
theme_set(theme_bw())
m %>% 
  pivot_longer(p_anu_year:FR_ARBOL) %>% 
  ggplot(aes(x=value, y=den)) +
  geom_point() + geom_smooth() + 
  facet_wrap(~name, scales = "free_x")
```

```{r}
# Define formula 
fden <- as.formula(
  paste("den", 
      paste(
        names(
          m %>% dplyr::select(-transecto, -id, -Id_transect, -site, -year, 
                -riq, -div, -den, 
                -t_anu_year, -FR_QUERC, -FR_CONIF, 
                -TP_SU_NO, -TP_PEND, -FR_ARBOL, -TP_ES_OE)), collapse = "+"),
      sep = "~")
  )
```

```{r, echo=TRUE}
fden
```


## Aproximación modelo GLM 

- Probamos con varias familias, y optamos por Gamma
```{r, eval=FALSE}
# Probamos varias familias, entre ellas Tweedie 
library(statmod)
library(tweedie)
profile1 <- tweedie.profile(den ~ 1 + FR_MATDE + HIDRO_ITH + DS_ARBOL, data = m, p.vec = seq(1.1, 3.0, 0.1), fit.glm = TRUE)
print(profile1$p.max)
```


```{r, echo = TRUE}
# automatic model selection 
set.seed(1234)
# fam <- "poisson"
# fam <- "gaussian"
fam <- "gamma" 
select_fden <- glmulti(fden, data = m,
              level= 1, 
              chunk = 1, chunks = 4, 
              method = "ga", crit = "bic", 
              family = Gamma(link ="log"), 
              marginality = TRUE,
              confsetsize = 5, 
              plotty = FALSE, report = FALSE)
```

```{r}
fden1 <- glm(select_fden@formulas[[1]], 
             family = Gamma(link ="log"), data = m)
fden2 <- glm(select_fden@formulas[[2]], 
             family = Gamma(link ="log"), data = m)
fden3 <- glm(select_fden@formulas[[3]], 
             family = Gamma(link ="log"), data = m)
fden4 <- glm(select_fden@formulas[[4]], 
             family = Gamma(link ="log"), data = m)
fden5 <- glm(select_fden@formulas[[5]], 
             family = Gamma(link ="log"), data = m)
```

- Generar tabla de top five modelos 

```{r}
top5_table_fden <- as.data.frame(model.sel(fden1, fden2, fden3, fden4, fden5, rank = BIC)) %>% 
    dplyr::select(-family) %>% 
    mutate(model = 
             c(fden1$formula, fden2$formula, fden3$formula, fden4$formula, fden5$formula)) %>% 
    relocate(model)

write.csv(as.matrix(top5_table_fden), file=here::here("data/mod_den_selectionBIC.csv"))
```

### Model validation

```{r}
performance::check_model(fden1) 
```

- GOF 

```{r}
performance(fden1) %>% 
  kbl() %>% 
  kable_styling()
```


### Modelo seleccionado 

```{r}
select_fden@formulas[[1]]
```


```{r}
modelo_densidad <- glm(den ~ 1 + FR_MATDE + HIDRO_ITH + DS_ARBOL, 
                       family = Gamma(link ="log"), data = m)

```

###  Visualización 

```{r}
ytitle <- "Density" 

visreg(modelo_densidad, scale="response", partial=TRUE,
       ylab = ytitle, "FR_MATDE", xlab = "FR_MATDE")

visreg(modelo_densidad, scale="response", partial=TRUE,
       ylab = ytitle, "DS_ARBOL", xlab = "DS_ARBOL")

visreg(modelo_densidad, scale="response", partial=TRUE,
       "HIDRO_ITH", xlab = "HIDRO_ITH")
```

### Parámetros 

```{r}
ms <- modelo_densidad
tc <- tab::tabglm(ms, columns = c("beta.se",  "test", "p"), decimals = 4) 
names(tc) <- c("Variable", "Estimate", "Zvalue", "pvalue") 
  
tablita_auxiliar <- data.frame(
    Variable = c("DegreeFreedom", "AIC", "BIC", "DevianceExplained"), 
    Estimate = as.character(c(df.residual(ms), round(AIC(ms),0), round(BIC(ms), 0), 
                              round( ((ms$null.deviance - ms$deviance) / ms$null.deviance),3))),
    Zvalue = "", pvalue = "")
  
tc <- bind_rows(tc, tablita_auxiliar)
write.csv(tc, here::here("data/mod_den_coefficients.csv"))
```


```{r}
tc %>% kbl() %>% kable_styling()
```

```{r}
extract_eq(modelo_densidad, wrap = TRUE, intercept = "beta", use_coefs = TRUE)
```

```{r}
report::report(modelo_densidad)
```



# Modelo de Diversidad 

- Explorar diversidad frente a todas las variables 

```{r}
theme_set(theme_bw())
m %>% 
  pivot_longer(p_anu_year:FR_ARBOL) %>% 
  ggplot(aes(x=value, y=div)) +
  geom_point() + geom_smooth() + 
  facet_wrap(~name, scales = "free_x")
```

```{r}
# Define formula 
fdiv <- as.formula(
  paste("div", 
      paste(
        names(
          m %>% dplyr::select(-transecto, -id, -Id_transect, -site, -year, 
                -riq, -div, -den, 
                -t_anu_year, -FR_QUERC, -FR_CONIF, 
                -TP_SU_NO, -TP_PEND, -FR_ARBOL, 
                -TP_EXPO, -TP_ES_OE, -p_anu_year, -p_ver_year)), collapse = "+"),
      sep = "~")
  )
```

```{r, echo=TRUE}
fdiv
```


## Aproximación modelo GLM 

- Probamos con varias familias, y optamos por Gaussian
- Ojo, he quitado TP_EXPO, p_anu_year, p_ver_year por valores altos de vif según performance::check_model 


```{r, echo = TRUE}
# automatic model selection 
set.seed(1234)
# fam <- "poisson"
fam <- "gaussian"
 
select_fdiv <- glmulti(fdiv, data = m,
              level= 1, 
              chunk = 1, chunks = 4, 
              method = "ga", crit = "bic", 
              family = fam, 
              marginality = TRUE,
              confsetsize = 5, 
              plotty = FALSE, report = FALSE)
```

```{r}
fdiv1 <- glm(select_fdiv@formulas[[1]], data = m)
fdiv2 <- glm(select_fdiv@formulas[[2]], data = m)
fdiv3 <- glm(select_fdiv@formulas[[3]], data = m)
fdiv4 <- glm(select_fdiv@formulas[[4]], data = m)
fdiv5 <- glm(select_fdiv@formulas[[5]], data = m)
```

- Generar tabla de top five modelos 

```{r}
top5_table_fdiv <- as.data.frame(model.sel(fdiv1, fdiv2, fdiv3, fdiv4, fdiv5, rank = BIC)) %>% 
    dplyr::select(-family) %>% 
    mutate(model = 
             c(fdiv1$formula, fdiv2$formula, fdiv3$formula,
               fdiv4$formula, fdiv5$formula)) %>% 
    relocate(model)

write.csv(as.matrix(top5_table_fdiv), file=here::here("data/mod_div_selectionBIC.csv"))
```

### Model validation

- Eligo modelo 2, no hay casi diferencias y tiene menos params.
```{r}
performance::check_model(fdiv2) 
```

- GOF 

```{r}
performance(fdiv2) %>% 
  kbl() %>% 
  kable_styling()
```


### Modelo seleccionado 

```{r}
select_fdiv@formulas[[2]]
```


```{r}
modelo_diversidad <- glm(div ~ 1 + FR_MATDE + HIDRO_ITH + DS_ARBOL, data = m)

```

###  Visualización 

```{r}
ytitle <- "Diversity" 

visreg(modelo_diversidad, scale="response", partial=TRUE, 
       ylab = ytitle, "FR_MATDE", xlab = "FR_MATDE")

visreg(modelo_diversidad, scale="response", partial=TRUE,
       ylab = ytitle, "HIDRO_ITH", xlab = "HIDRO_ITH")

#visreg(modelo_diversidad, scale="response", partial=TRUE,
#       ylab = ytitle, "TP_ES_OE", xlab = "TP_ES_OE")

visreg(modelo_diversidad, scale="response", partial=TRUE,
       ylab = ytitle, "DS_ARBOL", xlab = "DS_ARBOL")
```

### Parámetros 

```{r}
ms <- modelo_diversidad
tc <- tab::tabglm(ms, columns = c("beta.se",  "test", "p"), decimals = 4) 
names(tc) <- c("Variable", "Estimate", "Zvalue", "pvalue") 
  
tablita_auxiliar <- data.frame(
    Variable = c("DegreeFreedom", "AIC", "BIC", "DevianceExplained"), 
    Estimate = as.character(c(df.residual(ms), round(AIC(ms),0), round(BIC(ms), 0), 
                              round( ((ms$null.deviance - ms$deviance) / ms$null.deviance),3))),
    Zvalue = "", pvalue = "")
  
tc <- bind_rows(tc, tablita_auxiliar)
write.csv(tc, here::here("data/mod_div_coefficients.csv"))
```


```{r}
tc %>% kbl() %>% kable_styling()
```


```{r}
extract_eq(modelo_diversidad, wrap = TRUE, intercept = "beta", use_coefs = TRUE)
```

```{r}
report::report(modelo_diversidad)
```



# Modelo de Riqueza 

- Explorar riqueza frente a todas las variables 

```{r}
theme_set(theme_bw())
m %>% 
  pivot_longer(p_anu_year:FR_ARBOL) %>% 
  ggplot(aes(x=value, y=riq)) +
  geom_point() + geom_smooth() + 
  facet_wrap(~name, scales = "free_x")
```

```{r}
# Define formula 
friq <- as.formula(
  paste("riq", 
      paste(
        names(
          m %>% dplyr::select(-transecto, -id, -Id_transect, -site, -year, 
                -riq, -div, -den, 
                -t_anu_year, -FR_QUERC, -FR_CONIF, 
                -TP_SU_NO, -TP_ES_OE, -TP_PEND, -FR_ARBOL, 
                -p_anu_year, -p_ver_year)), collapse = "+"),
      sep = "~")
  )
```

```{r, echo=TRUE}
friq
```


## Aproximación modelo GLM 

- Probamos con varias familias, y optamos por Gamma

```{r, echo = TRUE}
# automatic model selection 
set.seed(1234)
# fam <- "poisson"
fam <- "gaussian"
select_friq <- glmulti(friq, data = m,
              level= 1, 
              chunk = 1, chunks = 4, 
              method = "ga", crit = "bic", 
              family = fam, 
              marginality = TRUE,
              confsetsize = 5, 
              plotty = FALSE, report = FALSE)
```

```{r}
friq1 <- glm(select_friq@formulas[[1]], data = m)
friq2 <- glm(select_friq@formulas[[2]], data = m)
friq3 <- glm(select_friq@formulas[[3]], data = m)
friq4 <- glm(select_friq@formulas[[4]], data = m)
friq5 <- glm(select_friq@formulas[[5]], data = m)
```

- Generar tabla de top five modelos 

```{r}
top5_table_friq <- as.data.frame(model.sel(friq1, friq2, friq3, friq4, friq5, rank = BIC)) %>% 
    dplyr::select(-family) %>% 
    mutate(model = 
             c(friq1$formula, friq3$formula, friq3$formula, friq4$formula, friq5$formula)) %>% 
    relocate(model)

write.csv(as.matrix(top5_table_friq), file=here::here("data/mod_riq_selectionBIC.csv"))
```

### Model validation

```{r}
performance::check_model(friq1) 
```

- GOF 

```{r}
performance(friq1) %>% 
  kbl() %>% 
  kable_styling()
```


### Modelo seleccionado 

```{r}
select_friq@formulas[[1]]
```


```{r}
modelo_riqueza <- glm(riq ~ 1 + elev + FR_MATDE + TP_RSH_V + HIDRO_ITH + TP_RSD_P + TP_EXPO, data = m)

```

###  Visualización 

```{r}
ytitle <- "Richness" 

visreg(modelo_riqueza, scale="response", partial=TRUE,
       ylab = ytitle, "elev", xlab = "elev")

visreg(modelo_riqueza, scale="response", partial=TRUE,
       ylab = ytitle, "FR_MATDE", xlab = "FR_MATDE")

visreg(modelo_riqueza, scale="response", partial=TRUE,
       ylab = ytitle, "TP_RSH_V", xlab = "TP_RSH_V")

visreg(modelo_riqueza, scale="response", partial=TRUE,
       ylab = ytitle, "HIDRO_ITH", xlab = "HIDRO_ITH")

visreg(modelo_riqueza, scale="response", partial=TRUE,
       ylab = ytitle, "TP_RSD_P", xlab = "TP_RSD_P")

# visreg(modelo_riqueza, scale="response", partial=TRUE,
#        ylab = ytitle, "TP_ES_OE", xlab = "TP_ES_OE")

visreg(modelo_riqueza, scale="response", partial=TRUE,
       ylab = ytitle, "TP_EXPO", xlab = "TP_EXPO")

```

### Parámetros 

```{r}
ms <- modelo_riqueza
tc <- tab::tabglm(ms, columns = c("beta.se",  "test", "p"), decimals = 4) 
names(tc) <- c("Variable", "Estimate", "Zvalue", "pvalue") 
  
tablita_auxiliar <- data.frame(
    Variable = c("DegreeFreedom", "AIC", "BIC", "DevianceExplained"), 
    Estimate = as.character(c(df.residual(ms), round(AIC(ms),0), round(BIC(ms), 0), 
                              round( ((ms$null.deviance - ms$deviance) / ms$null.deviance),3))),
    Zvalue = "", pvalue = "")
  
tc <- bind_rows(tc, tablita_auxiliar)
write.csv(tc, here::here("data/mod_riq_coefficients.csv"))
```


```{r}
tc %>% kbl() %>% kable_styling()
```



```{r}
extract_eq(modelo_riqueza, wrap = TRUE, intercept = "beta", use_coefs = TRUE)
```

```{r}
report::report(modelo_riqueza)
```

