---
title: "Prepara los datos de mariposas"
author: "Antonio J. Pérez-Luque"
date: "2021-12-28"
output: workflowr::wflow_html
editor_options:
  chunk_output_type: console
---

## Introduction

En este apartado usamos los datos de contactos de mariposas para su preparación. 

```{r setup, include=FALSE}
knitr::opts_chunk$set(
  message = FALSE
)
```


```{r pkg, message=FALSE}
library(tidyverse)
library(readxl)
library(janitor)
library(here)
library(lubridate)
library(DT)
library(vegan)
library(writexl)
library(iNEXT)
```

## Preparación de datos 
- Usamos datos descargados directamente de [linaria.obsnev.es](https://linaria.obsnev.es/). Tenemos dos archivos: conteos y visitas. 

- Utilizamos solo fecha de inicio y computamos mes, año y día de cada contacto.

- Filtramos los datos: 
  - No utilizaremos los años 2008, 2009, 2010, 2011, 2021
  - No utilizaremos datos de los meses de marzo, abril, septiembre y octubre 
  - No usamos los datos: Robledal de Cáñar ni Hoya de la Mora 

```{r read-data-count}
rawdata <- read_delim(here::here("data/mariposas_diurnas_contactos_transectos.csv"), delim = ";") %>% 
  janitor::clean_names() %>% 
  mutate(year = lubridate::year(fecha_inicio), 
         month = lubridate::month(fecha_inicio), 
         day = lubridate::day(fecha_inicio)) %>% 
  dplyr::select(-fecha_fin, -fecha_inicio)
  
d <- rawdata %>%
  filter(year >= 2011) %>% 
  filter(year < 2021) %>% 
  filter(!(month %in% c(3,4,9,10))) %>% 
  filter(transecto != "Hoya de la Mora") %>% 
  filter(transecto != "Robledal de Cáñar")  
```

- Leer información de transectos: longitud, abreviatura; y creamos una variable llamada *elev* (elevación) que corresponde al promedio entre la altura mínima y máxima del transecto. 

```{r read-data-transectos}
metadata_transectos <- read_excel(here::here("data/longitud_transectos.xlsx"),
                 sheet = "Longitud_transectos") %>% 
  janitor::clean_names() %>% 
  mutate(id_transecto = paste0("16_",transectid))

abrev <- read_csv(here::here("data/transect_abrev.csv")) %>% janitor::clean_names() %>% 
  rename(id_transecto = id_transect)

transectos <- metadata_transectos %>% 
  inner_join(abrev) %>% 
  dplyr::select(-transectid, -transect) %>% 
  rowwise() %>% 
  mutate(elev = round(((min_altitu+max_altitu)/2),0)) %>% 
  rename(transecto = name)

write_csv(transectos, here::here("data/transectos_tabla.csv"))
```

### Total contactos transecto y año

- Generamos un dataset con el total (número de contactos) por transecto y visita 

```{r compute-ntotal-visita}
ntotal_transecto_visita <- d %>% 
  group_by(id_visita, id_transecto, transecto, year) %>% 
  summarise(ntotal = sum(total)) 
```

- Leemos información de las visitas realizadas a los transectos. Genero un dataset de visitas con aquellas visitas sin contactos 

```{r read-data-visitas}
rawvisitas <- read_delim(here::here("data/mariposas_diurnas_visitas.csv"), 
                      delim = ";", col_types = cols(Temperatura = col_number())) %>% janitor::clean_names() %>% 
    mutate(year = lubridate::year(fecha_inicio), 
         month = lubridate::month(fecha_inicio), 
         day = lubridate::day(fecha_inicio)) %>%
  dplyr::select(-fecha_fin, -fecha_inicio)
  
visitas <- rawvisitas %>%
  filter(year >= 2011) %>% 
  filter(year < 2021) %>% 
  filter(transecto_parcela != "Hoya de la Mora") %>% 
  filter(transecto_parcela != "Robledal de Cáñar") %>% 
  filter(!(month %in% c(3,4,9,10))) %>% 
  dplyr::select(id_visita=id, transecto=transecto_parcela, year, month, day) 

ntotal_transecto_visitas_cero <- visitas %>% 
  filter(!(id_visita %in% unique(d$id_visita))) %>% 
  mutate(ntotal = 0) %>% 
  dplyr::select(-month, -day) %>% 
  inner_join((transectos %>% dplyr::select(transecto, id_transecto))) %>% 
  relocate(id_visita, transecto, id_transecto)
  
```

- Unimos los dos datasets anteriores y le adjuntamos información de los transectos. 

- Filtramos los datos de 2018. Eliminamos todas las visitas de 2018 excepto para los transectos Pitres, Dúrcal, Turbera, Laguna ("16_45","16_46","16_48","16_49")
 
```{r compute-ntotal}
ntotalraw <- bind_rows(ntotal_transecto_visita, ntotal_transecto_visitas_cero) %>% inner_join(transectos) 

ntotal <- ntotalraw %>% 
  filter(!(year == 2018 & !id_transecto %in% c("16_45","16_46","16_48","16_49")))
```

### Densidad 

- Densidad por año 

```{r compute-densidad}
densidad_by_year <- ntotal %>% 
  group_by(id_transecto, transecto, site, elev, year) %>% 
  summarise(abundancia = sum(ntotal), 
         long_total = sum(longitud) / 100) %>% 
  mutate(den = abundancia / long_total)

```

```{r export-densidad}
write_csv(densidad_by_year, here::here("data/densidad_by_year.csv"))
```

```{r view-densidad}
datatable(densidad_by_year)
```

### Diversidad 

- ¿Cuantas especies se han contactado?. Observamos que hay registros de taxones identificados a diferentes niveles. Vamos a ver aquellos que estén registrados a nivel al menos específico. 

```{r compute-especies}
taxones_anotados <- d %>% 
  dplyr::select(id_especie, nombre_cientifico) %>% unique() %>% 
  mutate(w = stringr::str_count(nombre_cientifico, "\\w+"))

especies <- taxones_anotados %>% filter(w>1)
```

```{r compute-diversidad}
m <- d %>% 
  filter(!(year == 2018 & !id_transecto %in% c("16_45","16_46","16_48","16_49"))) %>% 
  filter(nombre_cientifico %in% especies$nombre_cientifico) %>% 
  mutate(sp = stringr::word(nombre_cientifico, start = 1, end = 2)) %>% 
  mutate(spabrev = stringr::str_replace(sp," ", ".")) %>% 
  dplyr::select(-sp) %>% 
  mutate(sp = str_replace(spabrev, " ", ".")) %>% 
  group_by(transecto, spabrev, year) %>% 
  summarise(n_ind = sum(total)) %>% 
  pivot_wider(names_from = year, 
              values_from=n_ind, 
              names_prefix = "y", values_fill = 0) %>% as.data.frame()

years <- c("y2012","y2013","y2014","y2015","y2016","y2017","y2018","y2019","y2020")

out_h <- data.frame() 
for (y in years){ 
  
  vars <- c("spabrev", "transecto", y) 
  aux_diversidad <- m %>% 
    dplyr::select(all_of(vars)) %>% 
    pivot_wider(names_from = spabrev, values_from = y, values_fill = 0) %>% 
    column_to_rownames(var = "transecto")
  
  h <- vegan::diversity(aux_diversidad) %>% as.data.frame()
  names(h) <- "diversidad"
  h$year <- y
  h$transecto <- row.names(h)
  
  out_h <- rbind(out_h, h)
}

# Ojo en el cómputo de diversidad aparecen años y transectos con 0. Creo que es un error. Los dejo con NA 

rownames(out_h) <- NULL 
diversidad <- out_h %>% 
  mutate(year = as.numeric(substring(year,2)),
         diversidad = na_if(diversidad,0)) %>% 
  inner_join(transectos)

write_csv(diversidad, here::here("data/diversidad_by_year.csv"))
```


```{r view-diversidad}
datatable(diversidad)
```


### Riqueza

```{r compute-riqueza}
riq <- d %>% 
  filter(!(year == 2018 & !id_transecto %in% c("16_45","16_46","16_48","16_49"))) %>% 
  filter(nombre_cientifico %in% especies$nombre_cientifico) %>% 
  mutate(sp = stringr::word(nombre_cientifico, start = 1, end = 2)) %>% 
  mutate(spabrev = stringr::str_replace(sp," ", ".")) %>% 
  dplyr::select(-sp) %>%
  group_by(transecto, year) %>% 
  summarise(sp_unique = unique(spabrev)) %>% 
  group_by(transecto, year) %>% 
  count() %>% 
  rename(riq = n) %>% 
  inner_join(transectos) 

write_csv(riq, here::here("data/riqueza_by_year.csv"))
```

```{r view-riqueza}
datatable(riq)
```

```{r}
riq_site <- d %>% 
  filter(!(year == 2018 & !id_transecto %in% c("16_45","16_46","16_48","16_49"))) %>% 
  filter(nombre_cientifico %in% especies$nombre_cientifico) %>% 
  mutate(sp = stringr::word(nombre_cientifico, start = 1, end = 2)) %>% 
  mutate(spabrev = stringr::str_replace(sp," ", ".")) %>% 
  dplyr::select(-sp) %>%
  group_by(transecto) %>% 
  summarise(sp_unique = unique(spabrev)) %>% 
  group_by(transecto) %>% 
  count() %>% 
  rename(riq = n) %>% 
  inner_join(transectos) 

write_csv(riq_site, here::here("data/riqueza_by_site.csv"))
```

### Tabla suplementaria especies - transectos 

```{r}
ts <- d %>% 
  filter(!(year == 2018 & !id_transecto %in% c("16_45","16_46","16_48","16_49"))) %>% 
  filter(nombre_cientifico %in% especies$nombre_cientifico) %>% 
  group_by(transecto, nombre_cientifico, year) %>% 
  summarise(n_ind = sum(total)) %>% 
  pivot_wider(names_from = year, 
              values_from=n_ind, 
              names_prefix = "y", values_fill = 0) %>% as.data.frame() %>% 
  inner_join(transectos) %>% 
  rowwise() %>% 
  mutate(contactos = sum(across(starts_with("y")))) %>% 
  mutate(n_years_contacted = 9 - sum(across(starts_with("y")) == 0)) # Número total de años (9) - años con cero contactos
      
write_csv(ts, here::here("data/tabla_especies_transectos.csv"))                 

tsall <- d %>% 
  filter(!(year == 2018 & !id_transecto %in% c("16_45","16_46","16_48","16_49"))) %>% 
  group_by(transecto, nombre_cientifico, year) %>% 
  summarise(n_ind = sum(total)) %>% 
  pivot_wider(names_from = year, 
              values_from=n_ind, 
              names_prefix = "y", values_fill = 0) %>% as.data.frame() %>% 
  inner_join(transectos) %>% 
  rowwise() %>% 
  mutate(contactos = sum(across(starts_with("y")))) %>% 
  mutate(n_years_contacted = 9 - sum(across(starts_with("y")) == 0)) 

write_csv(tsall, here::here("data/tabla_taxones_transectos.csv"))
```

### Species accumulation curve 

```{r}
curvas_spec <- data.frame()

for (i in unique(m$transecto)) {
  aux <- m %>% filter(transecto==i) %>% 
    relocate(y2018, .after=y2017) %>% 
    ungroup() %>% dplyr::select(-transecto) %>% 
    pivot_longer(-spabrev, names_to = "year", values_to = "nind") %>% 
    pivot_wider(names_from = spabrev, values_from = nind) %>% column_to_rownames("year") %>%
    as.data.frame()
  
  sca <- vegan::specaccum(aux, method = "collector")
  
  sca_random <- vegan::specaccum(aux, method = "random", permutations = 499)

  s <- data.frame(richness = sca_random$richness,
                  sd = sca_random$sd,
                  sites = sca_random$sites, 
                  richness_real = sca$richness,
                  years = seq(2012,2020,1))
  
  rownames(s) <- NULL 
  s$transecto <- i 

  curvas_spec <- rbind(curvas_spec, s)
}            


plot_curvas <- curvas_spec %>% 
  ggplot(aes(x=years, y=richness)) + 
  theme_minimal() + 
  geom_ribbon(aes(ymin = richness - 1.96*sd, ymax = richness + 1.96*sd), fill="lightblue", alpha =.5) + 
  geom_line(colour = "blue") + 
  geom_line(aes(y=richness_real), col = "black") + 
  facet_wrap(~transecto, scales = "free_y", ncol = 4) +
  xlab('year') + ylab('Richness') + 
  theme(panel.grid.minor = element_blank())

```


```{r}
ggsave(here::here("figs/plot_species_acumulation_area.pdf"),
       device = "pdf",
       width = 12, height = 11)
plot_curvas 
dev.off()

```


### Curvas Rarefaccion 

```{r, echo=FALSE}
# Ver esto https://besjournals.onlinelibrary.wiley.com/doi/10.1111/2041-210X.12613 
# http://chao.stat.nthu.edu.tw/wordpress/wp-content/uploads/software/iNEXT_UserGuide.pdf 
# https://ciespinosa.github.io/AlphaDiversidad/rarefaccion.html#rarefaccion-basada-en-individuos 
```

```{r}
mm <- m %>% 
  inner_join(
    transectos %>% dplyr::select(transecto, site)) %>%
  relocate(y2018, .after=y2017) %>% 
  ungroup() %>% rowwise() %>% 
  mutate(abun = sum(across(starts_with("y")))) %>% 
  dplyr::select(site, spabrev, abun) %>% 
  pivot_wider(names_from = site, values_from = abun, values_fill = 0) %>% 
  column_to_rownames("spabrev") %>% as.data.frame()

f <- iNEXT(mm, datatype = "abundance")
df <-  fortify(f, type = 1)


df.point <- df[which(df$method=="observed"),]
df.line <- df[which(df$method!="observed"),]
df.line$method <- factor(df.line$method,
 c("interpolated", "extrapolated"),
 c("interpolation", "extrapolation"))

plot_rarefy <- df %>% 
  ggplot(aes(x=x, y=y)) + 
  geom_point(size=2, data=df.point) +
  geom_line(aes(linetype=method), data=df.line) +
 geom_ribbon(aes(ymin=y.lwr, ymax=y.upr, 
                 colour=NULL), alpha=0.2) + 
  facet_wrap(~site, nrow = 5, scales = "free") +
  theme_minimal() +
  xlab("Number of individuals") + 
  ylab("Species Diversity") +
  theme(legend.position = "bottom",
        legend.title=element_blank(),
        text=element_text(size=12)) 
```  
  
```{r}
plot_rarefy
```

```{r}
ggsave(here::here("figs/plot_rarefaction.pdf"),
       device = "pdf",
       width = 12, height = 11)
plot_rarefy 
dev.off()
```












